【裁判字號】    88,連訴,4
【裁判日期】    890530
【裁判案由】    返還工程款
【裁判全文】
福建金門地方法院民事判決                           八十八年度連訴字第四號
    原      告  台灣電力股份有限公司馬祖區營業處
    法定代理人  甲○○
    訴訟代理人  乙○○
    被      告  巨秦企業有限公司
    法定代理人  丙○○
右當事人間返還工程款事件，本院判決如左：
    主    文
被告應給付原告新台幣壹佰肆拾玖萬零捌拾貳元，及自民國八十四年三月二十三日起
至清償日止，按年利率百分之五計算之利息。
原告其餘之訴駁回。
訴訟費用由被告負擔。
本判決於原告以新台幣伍拾萬元供擔保後，得假執行；但被告如於假執行程序實施前
，以新台幣壹佰肆拾玖萬零捌拾貳元為原告預供擔保，得免為假執行。
    事    實
甲、原告方面：
一、聲明：
（一）被告應給付原告新台幣一百四十九萬零八十二元，及自民國八十四年三月二十
      一日起至清償日止，按年利率百分之五計算之利息。
（二）訴訟費用由被告負擔。
（三）第一項之請求，原告願供擔保，請准宣告假執行。
二、陳述：
（一）原告前為馬祖電力股份有限公司（以下簡稱為馬祖電力公司），為興建南竿發
      電廠，經公告發包由被告於八十三年六月二十七日承攬「南竿電廠油槽新建工
      程」（以下簡稱為系爭工程），雙方簽定有馬祖電力股份有限公司工程承攬契
      約一份。馬祖電力公司於八十六年七月一日奉行政院八十五年三月九日台八十
      五經０六六六七號函示之意旨，併入台灣電力公司，故馬祖電力公司之權利義
      務已均由台灣電力公司承受。
（二）被告開工後雖將鋼板等材料運抵施工現場，馬祖電力公司依契約之規定給付合
      格材料款及運費百分之六十合計新台幣（下同）一百四十九萬零八十二元，詎
      被告嗣後竟未抵施工現場施工，致系爭工程全無進度。馬祖電力公司多次發函
      促請被告施工，惟被告均相應不理，馬祖電力公司遂以八十五年十一月四日（
      85）馬電電字第三六一號函，通知被告解除契約；並於八十七年十月二十六日
      以馬祖郵局第一六一號存證信函，通知被告返還已收受之一百四十九萬零八十
      二元，惟被告仍未予返還。為此依民法第二百五十九條第一款及第二款之規定
      ，請求被告返還已受領之一百四十九萬零八十二元，及自受領之時起，按法定
      利率計算之利息。
（三）系爭工程嗣後另發包由夆安企業有限公司承攬施工，於八十七年九月一日開工
      ，並於八十八年六月四日竣工。
（四）對被告抗辯之陳述：
    馬祖區營業處之組織，除設有經理、副經理外，另分設電務、業務、總務、會
      計、工業安全衛生五課，及人事、政風組等部門，係具有獨立作業營運管理之
      單位，依台灣電力股份有限公司區營業處組織規程之規定，負有「直接管理幹
      線系統以外之發電廠」。系爭工程即屬原告之業務範圍內，原告負有管理之責
      。故對本案之追訴求償已屬台灣電力公司賦予原告之權責。
    被告在原告法定代理人甲○○面前，亦曾親諾原告概括承受馬祖電力公司一切
      權利義務。
    系爭工程於八十四年三月十三日至八十四年七月三十一日，有停工過三個多月
      ，但被告於八十四年三月二十一日以巨字第950321號函，申請自同年月三月十
      三日起停工，至油槽基礎完成後再復工，馬祖電力公司以八十四年四月十日（
      84）馬電電字第160 號函，同意被告申請停工，嗣於八十四年七月二十五日，
      以（84）馬電電字第288 號函，略謂：系爭工程基礎部分由永建營造廠施工完
      成，請於八十四年八月一日正式復工等語。且經過與被告協議後，被告同意施
      工。況且，依系爭工程之施工說明書第十五條第五款：「本工程如須與其他工
      程同時施工時，承包商應相互協調合作」之規定，被告亦負有與基礎部分承包
      商協調之義務。
    原告依經濟部國營事業委員會（以下簡稱為國營會）來函之意旨，分別以八十
      八年二月二十三日電業字第88010032號韓、八十八年四月七日電業字第880304
      39號函回覆，被告自知理虧，方未再陳情。
    「ＡＰＩ」是美國石油協會（America  Petroleum Institute）之代稱，類似
      我國「ＣＮＳ」標準之意。但兩造並未約定系爭工程適用「ＡＰＩ」規範。
三、證據：提出（均為影本）
        1.工程承攬契約書
        2.施工說明書
        3.馬祖電力公司八十四年七月二十五日（84）馬電電業字第288號函
        4.馬祖電力公司八十四年八月二十四日（84）馬電電業字第317號函
        5.馬祖電力公司八十四年九月十一日（84）馬電電業字第339號函
        6.馬祖電力公司八十四年九月十九日（84）馬電電業字第357號函
        7.馬祖電力公司八十四年十月六日（84）馬電電業字第371號函
        8.馬祖電力公司八十四年十二月十九日（84）馬電電業字第478號函
        9.馬祖電力公司八十五年七月三十日（85）馬電電業字第259號函
       10.馬祖電力公司八十五年十一月四日（85）馬電電業字第361號函
       11.台灣電力公司馬祖區營業處八十六年九月十二日（86）馬祖區電字第091
          號函
       12.馬祖郵局第161號存證信函
       13.台灣電力股份有限公司八十八年四月七日電業字第8803-0439號函
       14.台電公司馬祖區營業處馬祖區電字第881298號函
       15.行政院八十五年三月九日台八十五經06667號函
       16.台灣電力公司電企字第8510-0643號函
       17.修正後台灣電力股份有限公司區營業處組織規程第十條條文
       18.連江縣稅捐稽徵處營業登記證
       19.台灣電力股份有限公司八十八年二月二十三日電業字第8801-0032號函
       20.馬祖電力公司八十四年七月二十五日（84）馬電電業字第287號函
       21.巨秦企業有限公司變更登記事項卡
       22.系爭工程投標及承包商應注意事項
       23.工程驗收紀錄
       24.工程補修通知單
       25.工程初驗紀錄
       26.工程竣工報告單
       27.政府採購公報
       28.證明書
       29.馬祖電力公司工程招標公告
       30.台灣銀行匯出會款庫款轉移回條聯及統一發票
乙、被告方面：被告未於言詞辯論期日到場，據其提出之書狀記載略謂：
一、聲明：原告之訴及假執行之聲請均駁回；如受不利判決，願供擔保，請准宣告免
          為假執行。
二、陳述：
（一）本件原告為台灣電力公司，而馬祖區營業處僅係台灣電力公司之一小部分營業
      機構，其主體權源在於總公司，馬祖區營業處對外並無行使訴訟之權力，該原
      告之當事人身份顯不適格，應判決駁回原告之訴訟。
（二）請求將本件訴訟裁定移轉由台灣高雄地方法院審理。
（三）依兩造所簽訂之工程承攬契約第二十四條第四款第二目規定：「施工中由於甲
      方（即原告）之原因，使工程連續全部停工超過三個月以上者，乙方（即被告
      ）得以書面通知甲方終止契約。」原告自八十四年三月十三日停工，均未函告
      被告復工，迄今將近六年，由於其供應之油槽基礎始終未完成，導致被告權益
      受損，被告屢次催促無效，原告甚至不發給工程款，被告無奈下方以巨宗字第
      840630、960913號函及存證信函依前述規定，通知原告終止契約。
（四）依施工說明書第六條付款辦法之規定，被告已完成材料切割、壓形、小組合焊
      接、打砂、油漆、油管包防腐袋等工作，且經檢驗合格，全部工程已完成百分
      之六十，只剩油槽安裝工作，被告要求原告給付以施工部分之工程款，原告不
      准，此亦為原告違約之處。
（五）被告並於八十七年十二月二十三日以巨宗字第981222號函請求理賠五百七十八
      萬二千三百三十六元。原告自知理虧，未敢聲張，待被告函請國營會，經該會
      先後以（87）國二字第87544387號、（88）國二字第88532434號函，通知台灣
      電力公司「妥善處理逕復」在案，詎原告竟惡人先告狀。其中國營會（87）國
      二字第87544387號函令台灣電力公司依據被告巨字第981229號函辦理；（88）
      國二字第885324034號函復令台灣電力公司按被告巨字第981222號函給予給付
      及賠償案，依據被告巨字990303號函辦理│即要求台灣電力公司給予被告給付
      及賠償，但台灣電力公司竟未依據國營會函之意旨辦理，且以八十七年四月七
      日電業字第88030439號函，向國營會宣稱「將循法律途徑辦理」，不理會國營
      會之裁示，顯屬抗命。
（六）被告運至施工地點的材料及工具沒有倉庫，唯有堆在荒郊野外，且由於原告油
      槽基礎遲遲未完工，被告所有之器材不翼而飛，損害慘重，此應歸責於原告。
      況且，材料運抵馬祖，業經原告驗收完畢，始發給部分款項，被告自無返還材
      料款之義務可言。
（七）依系爭工程之製造圖均可見油槽基礎高於地面，另依中油公司及日本油槽設計
      資料等油槽基礎均是高於地面，但原告依契約供給之油槽基礎卻是低於地面且
      有積水，不能焊建油槽，因此甲方供給之油槽基礎不合規定。系爭工程之基礎
      ，既是個大水池，原告竟三令五申要求被告在大水池中建造油槽，豈有此理？
      再者，製造圖ＤＣＭ-00-00000設有清潔口，依ＡＰＩ650  P3-25 FLUSH TYPE
      CLEANOUT  METHOD C在清潔下方之混凝土設有缺口，為清潔口法藍所佔之空間
      ，但甲方基礎未設缺口，不符合ＡＰＩ 650之規定，此為甲方油槽基礎又一不
      合規定之處。基礎不合格，被告無法施工。
三、證據：提出
        1.照片九紙
        2.86.5.5.高雄郵局第2062號存證信函
        3.87.1.1.高雄郵局第8289號存證信函
        4.巨字第990707號函
        5.巨字第990303號函
        6.巨字第980222號函
        7.國營會（87）國二字第87544387號函
        8.國營會（88）國二字第88532434號函
        9.巨字第981229號函
       10.巨字第981222號函
       11.施工說明書
       12.國防部中山科學研究院工程投標須知
丙、本院依職權向經濟部調取馬祖電力公司之設立、清算、解散登記資料卷宗一宗。
    理    由
甲、程序方面：
一、本件被告於八十九年五月十六日言詞辯論期日前，雖曾以書狀告知該日須參加國
    防部中山科學院吊車製造工程開標事宜致不克出庭，並提出工程投標須知影本為
    證。然查，被告既為公司組織，法定代理人衡情當可委任該公司其他職員為訴訟
    代理人，代理出庭，故其以須另行參加開標事宜為由拒不到庭，尚難認屬「不可
    避免之事故」。被告既受合法之通知，無民事訴訟法第三百八十六條各款所列情
    形，於言詞辯論期日不到場，爰依原告之聲請，由原告一造辯論而為判決。
二、按工程承攬契約書第二十七條約定：「如因本契約發生訴訟事件時，雙方同意以
    工地就近之地方法院為第一審管轄法院」。本件兩造既有合意管轄之約定，而系
    爭工程位於連江縣南竿鄉，屬於本院之土地管轄範圍，本院自有管轄權。被告請
    求移轉管轄，並無理由，尚難准許。
乙、實體方面：
一、兩造爭執要旨：
    原告主張其原係馬祖電力公司，為興建南竿發電廠，經公告發包由被告於八十三
    年六月二十七日承攬系爭工程，雙方簽定有馬祖電力股份有限公司工程承攬契約
    一份。被告開工後雖將鋼板等材料運抵施工現場，馬祖電力公司依契約之規定給
    付一百四十九萬零八十二元予被告，惟被告竟未抵施工現場施工，馬祖電力公司
    遂以八十五年十一月四日（85）馬電電字第三六一號函，解除工程承攬契約。馬
    祖電力公司嗣於八十六年七月一日，併入台灣電力公司，故馬祖電力公司之權利
    義務已均由台灣電力公司承受。為此依民法第二百五十九條第一款及第二款之規
    定，請求被告返還已受領之一百四十九萬零八十二元，及自受領之時起，按法定
    利率計算之遲延利息。
    被告則以：原告並非適格之當事人；系爭工程於八十四年三月十三日至八十四年
    七月三十一日，有停工過三個多月，故依工程承攬契約書第二十四條第四款之規
    定，被告亦函知原告終止契約；原告亦應賠償被告五百七十八萬二千三百三十六
    元；國營會為台灣電力公司之上級機關，原告竟未理會依國營會（87）國二字第
    87  544387號、（88）國二字第88532434號函裁示之意旨，辦理賠償被告之事宜
    ；材料運抵馬祖，業經原告驗收完畢，始發給部分款項，被告自無返還材料款之
    義務可言；系爭工程之基礎，是個大水池，其設計不符合美國石油協會「ＡＰＩ
    」規定，不適合興建油槽等語資為抗辯。
二、原告主張其原係馬祖電力公司，於八十三年六月二十七日與被告簽定有系爭工程
    之工程承攬契約書，已給付被告工程款一百四十九萬零八十二元，系爭工程自八
    十四年三月十三日至同年七月三十一日曾停工，被告並未繼續施工，馬祖電力公
    司遂以八十五年十一月四日（85）馬電電字第三六一號函，解除工程承攬契約。
    馬祖電力公司並於八十六年七月一日併入台灣電力公司之事實，已據其提出與所
    述相符之工程承攬契約書、八十五年十一月四日（85）馬電電字第三六一號函、
    台灣銀行匯出會款庫款轉移回條聯及統一發票為證，且經本院依職權向經濟部調
    取馬祖電力公司卷宗查核，並為兩造所不爭執，此部分之事實應堪信為真實。
三、按因合併而消滅之公司，其權利義務，應由合併後存續之公司承受，公司法第七
    十五條定有明文。查馬祖電力公司既於八十六年七月一日併入台灣電力公司，馬
    祖電力公司並已辦畢解散、清算程序，馬祖電力公司之權利義務即應由台灣電力
    公司承受。而原告既係台灣電力公司之區營業處，與台灣電力公司即係同一權利
    主體，屬於台灣電力公司總公司之權利，由原告起訴，並無不可。本件無當事人
    不適格之問題。
四、兩造所簽訂之工程承攬契約書第二十三條第二款第二目，賦予原告解除契約之權
    利，規定：「乙方（即被告）不能或拒絕履行本契約之全部或一部分，而連帶保
    證人也拒絕接辦本工程時，其情形嚴重者，甲方（即原告）得以書面解除契約。
    」同條第四款第二目則賦予被告終止契約之權利，規定：「施工中由於甲方之原
    因，使工程全部連續停工超過三個月以上者乙方得以書面通知甲方終止契約，但
    契約已訂有位配合其他工程施工須中途停工者除外。‧‧‧」原告主張馬祖電力
    公司以八十五年十一月四日（85）馬電電業字第361 號函解除契約，被告則抗辯
    因馬祖電力公司停工超過三個月，已於八十五年十月三日以第七三五八號存證信
    函終止契約。按解除權及終止權，性質上均屬形成權，易言之，在符合當事人約
    定或法律規定之解除或終止權行使要件時，一經行使即發生實體法上權利義務變
    動之效果；若不符合解除權或終止權行使之要件，縱使行使，亦不生實體法上權
    利義務變動之效果。從被告之抗辯以觀，其行使終止權似乎早於馬祖電力公司行
    使解除權，原告對被告此一抗辯，固未爭執孰先終止、孰後解除，惟曾提出有停
    工超過三個月，但是被告同意繼續施工之陳述，故本院認為應先就被告是否已有
    效終止契約為審查，蓋被告終止契約如屬有效，馬祖電力公司自無從解除契約。
    經查：
（一）原告所提出被告公司八十四年三月二十一日所發，巨字第950321號函，略以
      ：因油槽基礎尚未完工，本公司無法施工，為免影響本公司施工工期，自本月
      十三日起申請停工，至油槽基礎完成後復工等語；馬祖電力公司八十四年四
      月十日（84）馬電電字第160號函，略以：覆貴公司（指被告）84.3.21巨字第
      950321號函同意申請自三月十三日起停工，至油槽基礎完成後由本公司函告復
      工等語；馬祖電力公司八十四年七月二十五日（84）馬電電字第二八八號函
      ，略以：基礎部分由永建營造廠施工完成，請於八十四年八月一日正式復工等
      語；再由被告所提出巨字第981222號函中略謂：「‧‧‧乙方（即被告）接到
      甲方（即馬祖電力公司）奉為聖經的288 號函後‧‧‧」顯見被告確已收到馬
      祖電力公司要求復工之函，是以，從上開書證觀之，兩造間就系爭工程自八十
      四年三月十三日停工，至同年七月三十一日止，八月一日復工，可謂已達成合
      意。被告再以馬祖電力公司停工已逾三個月為由終止契約，顯無理由。被告於
      巨字第981222號函中第七點雖略謂：「‧‧‧於八十四年八月九日派員至工地
      發現基礎未完工，立即於八十四年八月十日以巨字第950810號函否定基礎完工
      事，也就是否定了甲方死抱不放的聖經288 號函‧‧‧」等語，實則，行使債
      權履行債務，應依誠實及信用方法，不僅是民法第一百四十八條第二項之明文
      規定，亦為當事人間履行債權債務之基本精神。若被告認為油槽基礎並未完工
      ，無法施工，亦應與馬祖電力公司再行協商，其置之不問，拒絕施工，再以停
      工超過三個月為由終止契約，亦非恰當。故縱使被告早於馬祖電力公司行使終
      止權，仍不生終止契約之效果。
（二）次應審究者，馬祖電力公司以八十五年十一月四日（85）馬電電字第三六一號
      函，解除工程承攬契約，是否已生解除契約之效果？依工程承攬契約書第二十
      三條第二款第二目，原告欲解除契約須符合下列二要件：被告不能或拒絕履
      行本契約之全部或一部分，而連帶保證人也拒絕接辦本工程。本件是否符合
      此二要件，本院審認如下：
    (1)就第一要件，被告以系爭油槽之設計不符合ＡＰＩ 650之規定，基礎設計不良
      ，又有積水，無法施工云云置辯。按系爭工程乃馬祖電力公司於八十三年六月
      十五日公告招標，依卷附工程招標公告，上已載明：「圖說閱覽領取地點及截
      止日期：六月十五日起至六月二十七日止在馬祖電力公司管理課或台北市○○
      區○○街廿二號台電施工隊」。另綜觀系爭工程之施工說明書，提及「ＡＰＩ
      650 」者，唯有第十四條第二款：「油槽頂、底板試驗與檢查：除隅角無法用
      真空試驗法檢驗而使用藥劑檢驗外，其餘檢驗必須符合﹃ＡＰＩ ＳＴＤ 650
      ﹄規定」。再查，施工說明書內「本工程投標及承包商應注意事項」第一點已
      明載：「本說明書內容，請在投標前確實詳細研究室否能完全按照規定供應及
      施工，如無法達到其要求者請勿參加投標，以免在得標後執行時發生困擾。」
      故從本件工程承攬契約書內容觀之，所謂「ＡＰＩ 650」規範，係拘束承包商
      之施工品質，而非拘束系爭油槽工程之設計。更何況被告於投標前當已詳閱系
      爭工程圖說，否則如何評估應以多少錢競標？斯時已可評估馬祖電力公司所為
      之設計是否合理、可行，被告前來競標，自係認系爭工程之設計其可勝任，被
      告再執系爭工程之設計有誤為由，拒絕施工，顯乏所據。末查，系爭工程之基
      礎建物，固已積水成一大水池，此有照片一紙在卷可稽，然衡諸常情，縱有積
      水，予以抽水後當可施工無礙，被告以此為由拒絕施工，實難贊同。況且，系
      爭工程原告已於八十七年八月二十五日另行發包，由夆安企業有限公司得標，
      並已於八十八年六月四日竣工，同年七月三十日完成驗收，此有工程初驗紀錄
      及工程補修通知單在卷可按，今夆安企業有限公司既可完成施工，被告以工地
      積水、油槽設計不良為由拒絕施工，顯無理由。
    (2)第二要件，須連帶保證人亦拒絕接辦本工程，馬祖電力公司始可解除契約。按
      解釋意思表示，應探求當事人之真意，不得拘泥於所用之辭句，民法第九十八
      條定有明文。工程承攬契約書第二十三條第一款第二目約定：「被告不能或拒
      絕履行本契約之全部或一部分，而連帶保證人也拒絕接辦本工程」時，馬祖電
      力公司得解除契約。本院認為，所謂「連帶保證人也拒絕接辦本工程」，並非
      僅限於明文通知銳斧公司，而銳斧公司明確予以拒絕此一情形；如依其他情狀
      已可明確認為銳府公司拒絕接辦系爭工程，縱使未先通知銳斧公司詢問是否接
      辦系爭工程，仍應認為已符合「連帶保證人也拒絕接辦本工程」此一要件，馬
      祖電力公司即可解除契約。否則若銳斧公司遲遲不明確以意思表示拒絕接辦，
      將使馬祖電力公司之解除權無法行使，當非此項約定之真意。依此，馬祖電力
      公司於八十五年十一月四日以（85）馬電電字第三六一號函對被告解除契約之
      前，已先後以八十四年九月十一日（84）馬電電業字第339 號函、八十四年十
      月六日（84）馬電電業字第371 號函、八十四年十二月十九日（84）馬電電業
      字第478號函、八十五年七月三十日（85）馬電電業字第259號函通知被告前來
      施工，副本亦均函知銳斧公司，此均有上開函件在卷可稽。故銳斧公司對於被
      告並未施工當已知之甚詳，但未有催促被告履行之表示，亦未曾過問系爭工程
      之施工進度，已可推知其亦拒絕接辦系爭工程。是以，馬祖電力公司於八十五
      年十一月四日以（85）馬電電字第三六一號函對被告解除契約，雖於同日方另
      以（85）馬電電字第三六二號函通知銳斧公司繼續被告未完成之工程，依前述
      解釋之意旨，本院認為馬祖電力公司解除本件工程承攬契約，已符合契約書第
二十三條第一款第二目之約定。又被告對馬祖電力公司以（85）馬電電字第三
      六一號函解除契約意思表示之送達並不爭執，應認為解除契約之意思表示已到
      達被告，生解除契約之效果。
（三）按契約解除時，當事人雙方回復原狀之義務，除法律另有規定或契約另有約定
      外，由他方所受領之給付物，應返還之；受領之給付為金錢者，應附加自受領
      時起之利息償還之，民法第二百五十九條第一款、第二款分別定有明文。經查
      ，馬祖電力公司雖於八十四年三月二十日開立發票予被告，惟係於同年月二十
      三日方給付被告一百四十九萬零八十二元，有卷附台灣銀行匯出會款庫款轉移
      回條聯及統一發票影本各一紙可按。而馬祖電力公司已於八十六年七月一日併
      入台灣電力公司，權利義務均由台灣電力公司承受，已如前述。故原告請求被
      告返還自受領時起之利息，應自八十四年三月二十三日起算，而非自八十四年
      三月二十一日起算。從而，原告依前揭法條之規定，請求被告應返還一百四十
      九萬零八十二元及自八十四年三月二十三日起至清償日止，按法定利率年息百
      分之五計算之利息，核屬正當，應予准許，逾此部分之請求為無理由，應予駁
      回。
五、兩造均陳明願供擔保，以代釋明，聲請宣告假執行或免為假執行，經核無不合，
    爰各酌定相當之擔保金額，併准許之。
六、本件事證已臻明確，被告雖另抗辯稱：原告亦應賠償被告五百七十八萬二千三百
    三十六元；國營會為台灣電力公司之上級機關，原告竟未理會依國營會（87）國
    二字第87544387號、（88）國二字第88532434號函裁示之意旨，辦理賠償被告之
    事宜云云。查被告之意或在主張抵銷，然一來被告並未明確主張，二來被告提出
    之書狀內固臚列有五百七十八萬二千三百三十六元之計算式，但未能舉證證明有
    何損害，其損害之發生與原告之行為有何因果關係，故其賠償之請求尚難准許。
    再者，國營會（87）國二字第87544387號略謂：「主旨：關於巨秦企業公司承包
    貴公司馬祖區營業處南竿電廠油槽新建工程，因無法繼續施工，貴公司又不准終
    止契約，要求依工程契約公平合理處理一案，請妥處逕復並復知本會。說明：依
    據巨秦企業公司八十七年十二月九日具字第九八一二二九號函辦理。」揆國營會
    此函之意旨，無非是「通知」台灣電力公司有此一陳情案，於「說明」中指出陳
    情之內容與依據，並非「命令」、「裁示」台灣電力公司應依照被告公司八十七
    年十二月九日具字第九八一二二九號函之內容辦理，被告對國營會此函之旨趣，
    容有誤會。國營會（88）國二字第88532434號函之內容亦同此意旨。是以被告此
    二抗辯，與本件判決之結果不生影響，略述如上，附此敘明。
七、據上論結，本件原告之訴為有理由，依民事訴訟法第三百八十五條第一項前段、
    第七十九條但書、第三百九十條第二項、第三百九十二條，判決如主文。
中      華      民      國    八十九    年      五      月     三十     日
                                        福建金門地方法院連江民事庭
                                                法  官  陳  建  勛
右為正本係照原本作成。
如對本判決上訴須於判決送達後廿日內向本院提出上訴狀。
中      華      民      國    八十九    年      五      月     三十     日
                                                書記官  林  仁  泰


司法院資訊處製作；財團法人民間司法改革基金會備份。
